【裁判字號】    92,上易,34
【裁判日期】    920828
【裁判案由】    侵權行為損害賠償
【裁判全文】
臺灣高等法院花蓮分院民事判決  九十二年度上易字第三四號
      上    訴    人  乙○○
      被 上訴人兼 左
      二人訴訟代理人  甲○○
      被  上  訴  人  丁○○
右當事人間請求侵權行為損害賠償事件，上訴人對於中華民國九十二年五月二十三日
臺灣花蓮地方法院九十一年度訴字第三四○號第一審判決提起上訴，並提起追加之訴
，本院判決如左：
    主    文
上訴駁回。
被上訴人應再給付上訴人新台幣壹拾萬元。
上訴人其餘追加之訴駁回。
第二審訴訟費用由上訴人負擔。
追加訴訟費用由被上訴人負擔三分之一，餘由上訴人負擔。
    事    實
甲、上訴人方面：
一、聲明：求為判決：（一）原判決關於駁回上訴人後開之訴部分廢棄。（二）被上
          訴人應再給付上訴人新台幣六萬元（三）被上訴人應另給付上訴人新台幣
          二十五萬元。
二、陳述：除與原判決記載相同者，茲引用之外，補稱：
    (一)兩造因車禍事件，被上訴人丁○○酒後駕車且車速過快，導致車輛失速闖入對
      向車道致發生車禍。上訴人於民國（下同）九十一年一月二十三日因車禍致左
      側肩胛骨骨折，復診時骨骼雖已癒合，卻因久不能活動，導致肌肉萎縮，肩關
      節嚴重受限，手臂亦無法伸直，乃接受復健治療至同年三月二十九日。因上訴
      人為單親家庭，育有三名幼女，復健每日耗時頗久，無法接送女兒放學，因此
      商請治療師教導動作，自行在家練習，並於同年七月九日回院復診作針灸。上
      訴人雖於三月到公司上班，並非已能自理生活，實因不堪經濟壓力，否則何需
      雇請助理至三月二十日？因為車禍傷及左手，一些日常生活如梳洗、穿衣、煮
      菜、打掃等等，以左手無法動彈的情況下如何自理？故請求三個月看護費實為
      必要。
    (二)車禍期間，被上訴人在身體、精神、家庭、金錢皆受到極大的壓力和傷害，請
      求賠償精神慰藉金新台幣（下同）二十五萬元。
三、證據：援用第一審所提證據。
乙、被上訴人方面：
一、聲明：求為判決：駁回上訴及追加之訴。
二、陳述：除與原判決記載相同者，茲引用之外，補稱：原審認為一個月看護費已足
    足有餘。精神慰藉金部分，價錢太高，被上訴人沒有能力給付。
三、證據：援用第一審所提證據。
   理    由
一、上訴人起訴主張：被上訴人丁○○於九十一年一月二十三日晚間，酒後駕駛自用
    小客車且車速過快，導致車輛失速闖入對向車道撞及伊，致伊受有頭部外傷、左
    側肩胛骨骨折之傷害，無法自理日常生活及工作。被上訴人丁○○為七十一年九
    月十日生，車禍發生當時未滿二十歲，被上訴人甲○○、丙○○為其法定代理人
    ，自應連帶負責賠償伊所受損害如下：(一)修車費十五萬八千元（含零件九萬六千
    二百五十二元，工資六萬一千七百四十八元）；(二)伊因受傷無法工作，損失一個
    月之薪資收入十九萬元：伊於九十一年一月二十三日受傷，在行政院衛生署花蓮
    醫院（下稱花蓮醫院）住院七天，然後到慈濟醫院復健，從九十一年一月二十四
    日起至同年三月二十日止均無法至公司上班；(三)伊擔任證券公司業務員，在受傷
    期間（九十一年一月二十四日起至同年三月二十日止）另行僱請助理卓夏竹代處
    理事務，支出助理薪資三萬七千元；(四)支出醫療費用一萬三千六百六十九元；(五)
    看護費以每月三萬元計算，請求三個月的看護費共九萬元：伊因車禍受傷回娘家
    居住，受傷三個月期間均由伊母看護，每月支出看護費三萬元等情，依侵權行為
    之法律關係，求為命被上訴人連帶給付四十八萬八千六百六十九元之判決（原審
    判命被上訴人連帶給付二十七萬三千四百零九元，而駁回上訴人其餘之請求。被
    上訴人未聲明不服，上訴人上訴則僅再請求看護費六萬元）。並於本審中主張：
    伊車禍受傷後精神受到極大壓力，爰追加請求精神慰藉金二十五萬元。
二、被上訴人則以：原審認為一個月看護費已足足有餘。精神慰藉金部分，價錢太高
    ，伊沒有能力給付等語，資為抗辯。
三、本件上訴人於原審依侵權行為之法律關係請求財產上之損害賠償，上訴後復就同
    一車禍行為請求非財產上之損害賠償，其請求之基礎事實顯係同一，依民事訴訟
    法第四百四十六條第一項、第二百五十五條第一項第二款之規定，應予准許，合
    先敘明。
四、查被上訴人丁○○於九十一年一月二十三日晚間八時五十分許，酒後駕駛車號Ｇ
    Ｄ─○六七三號自小客車，於行經花蓮市○○路台九線二一六點三公里處，疏未
    注意來往車輛，跨越分向限制線駛入來車車道，致撞擊對向行經該處由上訴人駕
    駛之車號Ｕ七─四八八一號自小客車，使上訴人受有左肩胛骨骨折之傷害。被上
    訴人甲○○、丙○○為其法定代理人之事實，為兩造所不爭執，並有臺灣花蓮地
    方法院九十一年度花交簡字第八四號刑事簡易判決、戶籍謄本及診斷證明書各一
    件為證，堪信真實。
五、按因故意或過失，不法侵害他人之權利者，負損害賠償責任；不法侵害他人之身
    體或健康者，被害人雖非財產上之損害，亦得請求賠償相當之金額；又限制行為
    能力人不法侵害他人之權利者，以行為時有識別能力為限，與其法定代理人連帶
    負損害賠償責任，民法第一百八十四條第一項前段、第一百九十五條第一項、第
    一百八十七條第一項前段分別定有明文。本件被上訴人丁○○為七十一年九月十
    日生，有其戶籍謄本一份在卷可參，其於車禍發生時尚未滿二十歲，為限制行為
    能力人，且其應知酒後駕車侵入對向車道會造成行經該車道人車之損害，應有識
    別能力，而被上訴人丁○○所為，確屬因過失不法侵害上訴人之身體及健康，被
    上訴人甲○○、丙○○為其法定代理人，依據前述說明，自應連帶負責。茲就上
    訴人在本院之請求審酌如下：
（一）看護費部分：上訴人因本件車禍致左側肩胛骨骨折，需休養一個月，休養期間
      應毋須看護照料，有財團法人佛教慈濟綜合醫院九十二年三月七日（九二）慈
      醫文字○○○四二八號函暨病情說明書足憑。因此，原審准予上訴人請求以每
      日一千元計算，一個月之期間共計三萬元之看護費，而駁回逾此部分之請求，
      應無不當。（至於上訴人因此衍生之損害，原審已判准工作損失六萬八千一百
      六十一元及增加生活上之需要三萬七千元）。上訴意旨請求再給付六萬元之看
      護費，求為廢棄改判，非有理由。
（二）精神慰藉金部分：上訴人因本件車禍致左側肩胛骨骨折，需休養一個月，有如
      前述，其精神必感痛苦。依上說明，上訴人請求被上訴人賠償相當之慰藉金，
      即屬有據。本院爰審酌上訴人係文化大學企業管理系畢業，現為證券公司高級
      營業員，每月平均收入約六萬元。被上訴人丁○○係花蓮高商畢業，月入約一
      萬餘元，無財產；被上訴人甲○○為高商畢業，目前在公司擔任送貨員，月入
      平均一、二萬元，亦無財產；被上訴人丙○○為國小畢業，務農為生，有共有
      土地一筆及上訴人所受痛苦程度等情狀，認以賠償上訴人十萬元之精神慰藉金
      為相當。從而，上訴人追加之訴在十萬元之範圍內，為有理由，應予准許；逾
      此部分之請求，則非正當，應予駁回。
六、據上論結，本件上訴為無理由，追加之訴為一部有理由，一部無理由，依民事訴
    訟法第四百四十九條第一項、第七十八條、第七十九條但書，第八十五條第一項
    前段，判決如主文。
中      華      民      國    九十二    年      八      月    二十八    日
                                     審判長法官  林  大  洋
                                           法官  謝  志  揚
                                           法官  蔣  有  木
右為正本係照原本作成。
本件不得上訴。
                                     法院書記官  陳  淑  芬
中      華      民      國    九十二    年      八      月    二十八    日


司法院資訊處製作；財團法人民間司法改革基金會備份。
